【裁判字號】    99,訴,344
【裁判日期】    990831
【裁判案由】    偽造文書
【裁判全文】
臺灣嘉義地方法院刑事判決               99年度訴字第344號
公  訴  人  臺灣嘉義地方法院檢察署檢察官
被      告  丙  ○
上列被告因偽造文書案件，經檢察官提起公訴（98年度偵字第29
43號），被告於本院準備程序中就被訴事實為有罪之陳述，經本
院合議庭裁定由受命法官獨任以簡式審判程序審理判決如下：
    主  文
丙○連續犯行使偽造私文書罪，處有期徒刑陸月，如易科罰金，
以銀元參佰元即新台幣玖佰元折算壹日，減為有期徒刑參月，如
易科罰金，以銀元參佰元即新台幣玖佰元折算壹日。緩刑貳年。
如附表所示偽造之「甲○○」印文、署押均沒收。
    犯 罪 事 實
一、丙○為乙○○○之妹，丙○為申請外籍監護工在嘉義縣竹崎
    鄉灣橋村石麻園73號照顧其母張菜，竟基於行使偽造私文書
    、使公務員登載不實文書之概括犯意，為下列之行為：
  (一)、於民國92年4月14日，在嘉義市○○路○段279之1號汎美人
      力資源管理顧問有限公司（下稱汎美公司），未經乙○○
      ○之夫甲○○同意，冒用甲○○名義，與不知情之汎美公
      司職員黃秋幸簽訂「委任契約書」，委任汎美公司代為申
      請外籍監護工照護張菜，而於委任契約書上偽簽甲○○之
      署名，並利用不知情之汎美公司職員偽刻甲○○之印章，
      將前開甲○○印章蓋於委任契約書上而偽造甲○○署名、
      印文，交予汎美公司職員而行使之，均足以生損害於甲○
      ○。
  (二)、於92年4月28日，利用不知情之汎美公司職員，以電腦繕
      打甲○○姓名於「雇主聘僱外籍勞工申請表」之雇主名稱
      欄，並將前開甲○○印章蓋於「雇主聘僱外籍勞工申請表
      」上及於外國人生活管理計畫書上，偽造甲○○署名、印
      文，檢附上述文件及甲○○之戶口名簿、身分證影本等相
      關文件，向行政院勞工委員會（下簡稱勞委會）申請聘僱
      外籍監護工許可，使不知情之勞委會承辦人員依其申請，
      經書面形式上之審查後建檔於該會職業訓練局外籍勞工案
      件處理暨審查輔助系統，由該系統之201及303，鍵入雇主
      與被看護者基本資料後而核發招募許可，足以生損害於勞
      委會審核聘僱家庭外籍監護工之正確性及甲○○。
  (三)、於92年7月18日，又利用不知情之汎美公司職員，以電腦
      繕打甲○○姓名於「雇主聘僱外籍勞工申請表」之雇主名
      稱欄，並將前開甲○○印章蓋印於「雇主聘僱外籍勞工申
      請表」上及於雇主繳交就業服務費用切結書上，偽造甲○
      ○署名、印文，檢附上述文件及相關文件，持向勞委會申
      請聘僱外籍監護工一名PHAN THI THAO（下稱潘氏草），
      使不知情之勞委會承辦人員依其申請經形式書面審核，建
      檔於該會職業訓練局外籍勞工案件處理暨審查輔助系統，
      由該系統之205及304，鍵入雇主與被看護者與潘氏草相關
      資料而予核准潘氏草入臺於嘉義縣竹崎鄉灣橋村石麻園73
      號擔任監護工作，聘僱期間為92年7月10日至94年7月10日
      ，足以生損害於勞委會審核聘僱家庭外籍監護工之正確性
      及甲○○。
  (四)、於92年12月31日，丙○以欲將張菜送往安養院為由，而辦
      理外籍監護工潘氏草轉換雇主，在上揭汎美公司，冒用甲
      ○○名義，偽造甲○○之署押及印文，與汎美公司職員陳
      素嫻簽訂「委託書」，委託汎美公司代為辦理外籍監護工
      潘氏草轉換雇主，又於「雇主聘僱外籍勞工申請表」之雇
      主名稱欄、「解除僱傭關係同意書」之雇主姓名欄，偽造
      甲○○之署名，復利用不知情之汎美公司職員，將前開甲
      ○○印章蓋於「雇主聘僱外籍勞工申請表」、「說明函」
      、「解除僱傭關係同意書」上，偽造甲○○之署名、印文
      ，並檢附上述文件及其他相關文件，於93年1月2日向勞委
      會申請外籍監護工轉換雇主，嗣於93年1月8日以希望暫緩
      為由，復利用不知情之汎美公司職員，將前開甲○○印章
      蓋於「說明函」上，偽造甲○○之印文，向勞委會申請取
      消外籍監護工轉換雇主。該會採書面審核，由承辦人員依
      雇主申請又要求取消，建檔於該會職業訓練局外籍勞工案
      件處理暨審查輔助系統，由該系統之104，鍵入相資料，
      據以核復雇主徹回潘氏草轉換雇主之申請，均足以生損害
      於勞委會審核聘僱家庭外籍監護工之正確性及甲○○。
二、案經被害人甲○○訴由臺灣嘉義地方法院檢察署檢察官偵查
    起訴。
    理  由
一、本件被告丙○所犯係死刑、無期徒刑、最輕本刑為3年以上
    有期徒刑以外之罪，亦非高等法院管轄第一審案件，且被告
    於本院準備程序中，已就被訴事實為有罪之陳述，經告知簡
    式審判程序之旨後，被告及檢察官對於本件改依簡式審判程
    序審理均表示同意，經本院合議庭依刑事訴訟法第273條之1
    第1項規定，裁定本件由受命法官獨任以簡式審判程序加以
    審理，是本件之證據調查，依刑事訴訟法第273條之2規定，
    不受同法第159條第1項、第161條之2、第161條之3、第16 3
    條之1及第164條至第170條有關證據提示、交互詰問及傳聞
    證據等相關規定之限制，合先敘明。
二、上開事實業據被告於審理中坦承不諱，核與證人乙○○○、
    甲○○、黃秋幸之證述情節相符，並有甲○○之身分證、戶
    口名簿影本、91年1月26日之切結協議書、汎美公司94年3月
    25日予嘉義縣政府函、93年7月29日存證信函、委任契約書
    、雇主聘僱外籍勞工申請表、委託書、外國人生活管理計畫
    書、雇主繳交就業服務費用切結書、說明函、解除僱傭關係
    同意書等在卷可按，足認被告上開任意性自白與事實相符，
    堪予採信。又被告冒用甲○○名義偽造委任契約書、雇主聘
    僱外籍勞工申請表、委託書、外國人生活管理計畫書、雇主
    繳交就業服務費用切結書、說明函、解除僱傭關係同意書等
    ，向勞委會提出申請以行使，均足以生損害於甲○○，又勞
    委會之職員因被告之申請而將上述不實之資料鍵入電腦內，
    亦均足生損害於勞委會所掌公文書之正確性。本件事證明確
    ，被告行使偽造私文書等犯行至堪認定，應依法論科。
三、按被告行為後，其行為時之刑法（以下簡稱「修正前刑法」
    ），業於94年1月7日修正通過，於同年2月2日公布，於95年
    7月1日起施行（以下簡稱「修正後刑法」），依修正後刑法
    第2條第1項規定「行為後法律有變更者，適用行為時之法律
    。但行為後之法律有利於行為人者，適用最有利於行為人之
    法律」。此條規定係規範行為後法律變更所生新舊法律比較
    適用之準據法，本身尚無新舊法比較之問題，於修正後刑法
    施行後，應一律適用修正後刑法第2條第1項之規定，為「從
    舊從輕」之比較，先予敘明。經查：
   1、被告行為後，刑法第33條第5款關於「罰金：1元以上」
      之規定，修正公布為「罰金：新臺幣1千元以上，以百元
      計算之」，刑法法定本刑中列有罰金刑者，其法定最低度
      罰金刑因之提高，涉及科刑規範變更，自有新舊法比較必
      要（最高法院95年第8次刑事庭會議決議參照），比較結
      果，以舊法有利於行為人，應適用舊法第33條第5款規定
      ，定其罰金部分之法定刑。
   2、刑法第56條連續犯之規定，業於94年1月7日修正公布刪除
      ，並於95年7月1日施行，則被告之犯行，因行為後新法業
      已刪除連續犯之規定，改適用數罪併罰，此刪除雖非犯罪
      構成要件之變更，但顯已影響行為人刑罰之法律效果，自
      屬法律有變更，依新法第2條第1項規定，比較新、舊法結
      果，仍應適用較有利於被告之行為時法律即舊法論以連續
      犯。
   3、刑法第55條牽連犯之規定，業於94年1月7日修正公布刪除
      ，並於95年7月1日施行，則被告之犯行，因行為後新法業
      已刪除牽連犯之規定，改適用數罪併罰，此刪除雖非犯罪
      構成要件之變更，但顯已影響行為人刑罰之法律效果，自
      屬法律有變更，依新法第2條第1項規定，比較新、舊法結
      果，仍應適用較有利於被告之行為時法律即舊法論以牽連
      犯。
   4、修正前刑法第41條第1項前段關於易科罰金之規定，修正
      後刑法修正為「犯最重本刑為5年以下有期徒刑以下之刑
      之罪，而受6個月以下有期徒刑或拘役之宣告者，得以新
      臺幣1000元、2000元或3000元折算1日，易科罰金」；惟
      依修正前刑法第41條第1項前段：「犯最重本刑為5年以下
      有期徒刑以下之刑之罪，而受6個月以下有期徒刑或拘役
      之宣告，因身體、教育、職業、家庭之關係或其他正當事
      由，執行顯有困難者，得以1元以上3元以下折算1日，易
      科罰金」及修正前罰金罰鍰提高標準條例第2條（現已刪
      除）關於「依刑法第41條易科罰金者，均就其原定數額提
      高為100倍折算1日；法律所定罰金數額未依本條例提高倍
      數，或其處罰法條無罰金刑之規定者，亦同」等規定，易
      科罰金之折算標準最高為銀元300元，最低為銀元100元，
      換算為新臺幣後，最高額為新臺幣900元，最低額為新臺
      幣300元。比較修正前、後關於易科罰金折算標準之刑罰
      法律，適用修正前刑法第41條第1項前段及修正前罰金罰
      鍰提高標準條例第2條規定，對被告較為有利。
   5、綜上，依修正後刑法第2條第1項之「從舊從輕」原則，綜
      合全部罪刑而為比較結果，適用修正前之相關刑罰法律，
      對被告較為有利，自應依修正後刑法第2條第1項前段之規
      定，適用上開修正前刑法總則篇相關規定及修正前罰金罰
      鍰提高標準條例第2條。
四、按錄音、錄影或電磁紀錄，藉機器或電腦之處理所顯示之聲
    音、影像或符號，足以為表示其用意之證明者，以文書論，
    刑法第220條第2項定有明文，是被告使勞委會承辦人員將不
    實事項記錄在公務上所掌管之電腦電磁紀錄內，均屬公務員
    於職務上所製作之準文書。核被告丙○所為，係犯刑法第21
    6條、第210條之行使偽造私文書罪、第214條使公務員登載
    不實文書罪。被告偽造署押、印文之行為，乃偽造私文書之
    部分行為；其偽造私文書之低度行為，復為其後行使之高度
    行為所吸收，均不另論罪。其利用不知情之汎美公司人員遂
    行其犯行，為間接正犯。被告先後數次行使偽造私文書、使
    公務員登載不實文書之犯行，時間緊接，所犯又係構成要件
    相同之罪名，顯係基於概括犯意反覆為之，依修正前刑法第
    56條規定分別論以連續犯，並加重其刑。其所犯行使偽造私
    文書及使公務員登載不實2罪間，有原因目的之牽連關係，
    應依修正前刑法第55條牽連犯之規定從一重依行使偽造私文
    書罪處斷。又裁判上一罪，其一部分起訴者其效力及於全部
    ，因之公訴人雖未就裁判上一罪之使公務員登載不實文書罪
    起訴，本院自應併予審理，附此敘明。爰審酌被告犯罪之動
    機、目的、手段、所為損及甲○○之權益及勞委會對於外勞
    聘僱之管理及犯後坦承犯行之犯罪後之態度、被害人甲○○
    （被告之姊夫）具狀表示願寬諒被告，不願追究暨其他一切
    情狀，量處如主文所示之刑，並諭知易科罰金之折算標準。
    又本件被告犯罪時間於96年4月24日之前，符合中華民國96
    年罪犯減刑條例所定之減刑條件，爰依該條例第2條第1項第
    3款規定減其宣告刑2分之1如主文所示，並諭知易科罰金之
    折算標準。
五、按緩刑之宣告，應適用新法，無須依刑法第2條第1項為新舊
    法比較（最高法院95年第8次刑事庭會議決議參照）。查被
    告未曾犯罪受有期徒刑之宣告，有臺灣嘉義地方法院檢察署
    刑案資料查註紀錄表及臺灣高等法院被告前案紀錄表各1份
    附卷可按，素行尚可，惟於審理時坦認犯行，取得被害人諒
    解，且被害人甲○○具狀表示願寬諒被告，不願追究，足見
    被告尚知悔悟，堪認係因一時失慮致罹刑典，經此偵查審判
    程序，當知所警惕，信無再犯之虞，本院認其所受宣告之刑
    ，以暫不執行為適當，併予宣告緩刑2年，以啟自新。
六、附表所示被告所偽造之(1)92年4月14日委任契約書（見98年
    交查字第1884號卷第20頁）偽造之甲○○署名1個及印文2枚
    、(2)雇主聘僱外籍勞工申請表（見本院卷第33頁）偽造之甲
    ○○署名2個及印文2枚、(3)外國人生活管理計畫書（見本院
    卷第38頁）偽造之甲○○署押1個及印文1枚、(4)雇主聘僱外
    籍勞工申請表（見本院卷第45頁）偽造之甲○○署名3個及
    印文2枚、(5)雇主繳交就業服務費用切結書（見本院卷第51
    頁）偽造之甲○○署押1個及印文1枚、(6)雇主聘僱外籍勞工
    申請表（見本院卷第54頁）偽造之甲○○署名2個及印文1枚
    (7)92年12月31日說明函（見本院卷第55頁）偽造之甲○○署
    押1個及印文1枚、(8)解除僱傭關係同意書（見本院卷第55頁
    背面）偽造之甲○○署押1個及印文1枚、(9)偽造之92年12月
    31日委託書（見本院卷第58頁）偽造之甲○○署押1個及印
    文1枚、(10)93年1月8日說明函（見本院卷第58頁背面）偽造
    之甲○○署押1個及印文1枚，均應依刑法第219條規定宣告
    沒收。至所偽造之文書，已非被告所持有，不予宣告沒收。
據上論斷，應依刑事訴訟法第299條第1項前段，刑法第2條第1項
、第216條、第210條、第214條、修正前第56條、修正前第55條
、修正前第41條第1項前段、第219條，罰金罰鍰提高標準條例1
條前段、修正前罰金罰鍰提高標準條例第2條，現行法規所定貨
幣單位折算新台幣條例第2條，中華民國96年罪犯減刑條例第2條
第1項第3款、第7條判決如主文。
本案經檢察官侯德人到庭執行職務。
中    華    民    國    99    年    8    月    31    日
                  刑事第二庭  法  官   沈福財
以上正本證明與原本無異。
如不服本判決應於收受判決後10日內向本院提出上訴書狀，並應
敘述具體理由；其未敘述上訴理由者，應於上訴期間屆滿後20日
內向本院補提理由書（均須按他造當事人之人數附繕本）「切勿
逕送上級法院」。告訴人或被害人如對於本判決不服者，應具備
理由請求檢察官上訴，其上訴期間之計算係以檢察官收受判決正
本之日期為準。
中    華    民    國    99    年    8    月    31    日
                              書記官   林美足
附錄法條：
中華民國刑法第210條
偽造、變造私文書，足以生損害於公眾或他人者，處5年以下有
期徒刑。
中華民國刑法第214條
明知為不實之事項，而使公務員登載於職務上所掌之公文書，足
以生損害於公眾或他人者，處3年以下有期徒刑、拘役或5百元以
下罰金。
中華民國刑法第216條
行使第210條至第215條之文書者，依偽造、變造文書或登載不實
事項或使登載不實事項之規定處斷。
附表：
┌──┬───────────────────┬────────┬───────┐
│編號│偽       造       之       署       押│數            量│備    註      │
├──┼───────────────────┼────────┼───────┤
│一  │偽造之92年4月14日委任契約書上偽造之「 │簽名1枚、印文2枚│見98年交查字第│
│    │甲○○」簽名及印文                    │                │1884號卷第20頁│
├──┼───────────────────┼────────┼───────┤
│二  │偽造之雇主聘僱外籍勞工申請表上偽造之「│簽名2枚、印文2枚│見本院卷第33頁│
│    │甲○○」簽名及印文                    │                │              │
├──┼───────────────────┼────────┼───────┤
│三  │偽造之外國人生活管理計畫書上偽造之「朱│簽名1枚、印文1枚│見本院卷第38頁│
│    │武儀」簽名及印文                      │                │              │
├──┼───────────────────┼────────┼───────┤
│四  │偽造之雇主聘僱外籍勞工申請表上偽造之「│簽名3枚、印文2枚│見本院卷第45頁│
│    │甲○○」簽名及印文                    │                │              │
├──┼───────────────────┼────────┼───────┤
│五  │偽造之雇主繳交就業服務費用切結書上「被│簽名1枚、印文1枚│見本院卷第51頁│
│    │通知人」欄上偽造之「甲○○」簽名及印文│                │              │
├──┼───────────────────┼────────┼───────┤
│六  │偽造之雇主聘僱外籍勞工申請表上偽造之「│簽名2枚、印文1枚│見本院卷第54頁│
│    │甲○○」簽名及印文                    │                │              │
├──┼───────────────────┼────────┼───────┤
│七  │偽造之92年12月31日說明函上偽造之「朱武│簽名1枚、印文1枚│見本院卷第55頁│
│    │儀」簽名及印文                        │                │正面          │
├──┼───────────────────┼────────┼───────┤
│八  │偽造之解除僱傭關係同意書上「被通知人」│簽名1枚、印文1枚│見本院卷第55頁│
│    │欄上偽造之「甲○○」簽名及印文        │                │背面          │
├──┼───────────────────┼────────┼───────┤
│九  │偽造之92年12月31日委託書上偽造之「朱武│簽名1枚、印文1枚│見本院卷第58頁│
│    │儀」簽名及印文                        │                │正面          │
├──┼───────────────────┼────────┼───────┤
│十  │偽造之93年1月8日說明函上偽造之「甲○○│簽名1枚、印文1枚│見本院卷第58頁│
│    │」簽名及印文                          │                │背面          │
└──┴───────────────────┴────────┴───────┘

司法院資訊處製作；財團法人民間司法改革基金會備份。
